【裁判字號】    99,訴,1027
【裁判日期】    990819
【裁判案由】    侵權行為損害賠償
【裁判全文】
臺灣板橋地方法院民事判決              99年度訴字第1027號
原      告    丙○○
訴訟代理人    趙元昊律師
              黃慧仙律師
被      告    金聯發企業有限公司
兼法定代理人  甲○○
被      告    乙○○    現應送.
上列當事人間請求侵權行為損害賠償事件，經原告提起刑事附帶
民事訴訟，而本院刑事庭以98年度附民字第369號刑事附帶民事
訴訟裁定移送前來，本院於民國99年8月5日言詞辯論終結，判決
如下：
    主  文
原告之訴及假執行之聲請均駁回。
訴訟費用由原告負擔。
    事實及理由
壹、程序事項：
一、被告金聯發企業有限公司（以下簡稱金聯發公司）、甲○○
    抗辯：本件訴訟與本院97年度訴字第786號侵權行為損害賠
    償事件為同一事件，原告起訴違反一事不再理之原則，起訴
    不合法云云。惟按訴訟法上所謂一事不再理之原則，乃指同
    一事件已有確定之終局判決者而言。其所謂同一事件，必同
    一當事人就同一法律關係而為同一之請求，若此三者有一不
    同，即不得謂為同一事件，自不受確定判決之拘束，最高法
    院19年上字第278號判例意旨參照。查本院97年度訴字第786
    號侵權行為損害賠償事件，原告之請求權基礎為民法第184
    條第1項前段，而本件原告係以同法條第2項為請求，兩者訴
    訟標的有別，揆諸上開判例意旨，本件原告起訴並未違反一
    事不再理之原則，自屬合法，先予敘明。
二、被告等三人經合法通知，未於言詞辯論期日到場，核無民事
    訴訟法第386條所列各款情形，爰依原告之聲請，由其一造
    辯論而為判決。
貳、實體事項：
一、原告主張：被告甲○○乃被告金聯發公司之負責人，其於民
    國96年5月間向原告表示如原告在大陸需要人民幣資金，只
    要原告在臺灣依被告金聯發公司之會計即被告乙○○之指示
    ，將新臺幣匯入臺灣之指定帳戶，被告甲○○即會依約定之
    匯率折算成人民幣，匯入大陸地區約定之金融機構帳戶內。
    原告先後於96年5月間、96年10月15日及96年10月下旬，依
    被告指示匯款新臺幣（下同）40萬元、0000000元及210萬元
    至訴外人吳東恩（被告乙○○之夫）、被告乙○○帳戶，被
    告甲○○亦均將匯兌後之人民幣如數匯至原告指定之大陸帳
    戶。然於96年11月1日，被告甲○○主動向原告聲稱其可取
    得人民幣對台幣匯率1：4.15之匯兌，原告應允購買，並於
    96年11月2日依被告乙○○之傳真，匯款415萬元至指定之帳
    戶，然被告甲○○並未如往常合作模式，於翌日將所匯兌之
    人民幣匯至原告指定之大陸帳戶。嗣原告要求被告甲○○返
    還本件匯款，被告甲○○僅於96年11月5日將人民幣18萬元
    （以人民幣對台幣1比4. 15之匯率折算為新台幣747000元）
    匯至原告指定之大陸帳戶，剩餘之款項折算為新臺幣000000
    0元，迄未返還。按銀行法第29條第1項規定非銀行不得辦理
    國內外匯兌業務，被告甲○○、乙○○違反上開規定，非法
    從事人民幣匯兌，係違反保護他人之法律，而被告甲○○係
    金聯發公司之負責人，被告乙○○為該公司之會計，渠等在
    金聯發公司內使用金聯發公司之紙張、電話及傳真機，從事
    非法匯兌業務，雖金聯發公司登記營業項目未含匯兌業務，
    然被告金聯發公司亦係共同侵權行為人，爰依民法第184條
    第2項、第185條之規定，請求被告三人負連帶賠償之責。並
    聲明：被告應連帶給付原告0000000元，及自起訴狀繕本送
    達翌日起至清償日止，按年息百分之5計算之利息。願供擔
    保請准宣告假執行。
二、被告金聯發公司、甲○○雖未於言詞辯論期日到庭，惟其以
    書狀辯稱：被告金聯發公司、甲○○從未向原告表示有新臺
    幣、人民幣匯兌之管道，亦未收受原告之新臺幣匯款，更未
    於大陸匯人民幣予原告，被告甲○○亦未於96年11月5日匯
    回人民幣18萬元予原告。被告乙○○與原告間縱有匯兌等情
    ，亦屬被告乙○○之私人行為，與被告金聯發公司、甲○○
    無關，亦與被告乙○○之會計職務行為無關。被告金聯發公
    司與甲○○並無因故意或過失侵害原告之權利，原告主張被
    告金聯發公司與甲○○侵權行為即無理由。再者，原告主張
    其於96年間有匯款415萬給被告乙○○，被告乙○○有匯兌
    人民幣18萬元給原告，尚有0000000元未兌換，原告曾向被
    告乙○○催討，乙○○承認此事，並簽立0000000元之借條
    ，及開立同額之本票4紙，連同身分證影本，由被告甲○○
    轉交給原告等情，由此亦足證本件完全係原告與被告乙○○
    私人間有匯兌關係，且經原告同意，將0000000元轉換成消
    費借貸款，而與被告乙○○成立和解契約，按和解有使當事
    人所拋棄之權利消滅及使當事人取得和解契約所訂明權利之
    效力，故原告之侵權行為請求權即隨之消滅，而新取得消費
    借貸債權，原告自不得再本於侵權行為之法律關係為請求。
    原告明知被告乙○○非銀行業者，其與被告乙○○進行匯兌
    行為，有違反銀行法第29條第1項之規定，係屬因不法原因
    而為給付，依民法第180條第4款規定，原告亦不得請求返還
    所匯款項等語，並聲明：原告之訴及假執行之聲請均駁回。
    如受不利判決，被告願供擔保請准宣告免為假執行。
三、被告乙○○未於言詞辯論期日到場，亦未提出準備書狀作何
    聲明或陳述。
四、兩造不爭執之事實：
  １民國96年間，被告乙○○係被告金聯發公司之會計。
  ２原告透過其妻王麗芬匯款給被告乙○○指定之帳戶。
  ３被告乙○○於96年11月17日簽立借條載明其本人向原告借
    貸0000000元，並簽發同額本票予原告。
  ４被告甲○○經本院98年度訴字第1543號刑事判決認定與被告
    乙○○共同違反除法律另有規定者外，非銀行不得辦理國內
    外匯兌業務之規定，判處有期徒刑3年2月，該案上訴中尚未
    確定。
五、原告主張被告三人共同違法經營匯兌業務，違反銀行法第29
    條第1項之規定，爰依民法第184條第2項、第185條，請求被
    告三人連帶賠償，是本件首應審究，非銀行業者違法經營匯
    兌業務，是否違反保護他人之法律？按銀行法第29條第1項
    固規定除法律另有規定者外，非銀行不得經營收受存款、受
    託經理信託資金、公眾財產或辦理國內外匯兌業務，然銀行
    法之制定在健全銀行業務經營、保障存款人權益、適應產業
    發展並使銀行信用配合國家金融政策，此觀銀行法第1條所
    載即明。而原告並非存款戶，匯兌業務亦無涉存款人權益，
    原告對於被告金聯發公司、甲○○及乙○○非銀行業者，依
    法不得辦理國內外匯兌業務，知之甚詳，卻與之進行人民幣
    匯兌交易，自應承擔風險，銀行法第29條第1項非銀行不得
    經營辦理國內外匯兌業務之規定，非在保護匯兌交易人，違
    反該規定辦理匯兌業務，尚難認係違反保護他人之法律。是
    原告依據民法第184條第2項、第185條，請求被告三人連帶
    賠償，為無理由，應予駁回。原告之訴既經駁回，其假執行
    之聲請，即失所附麗，應併予駁回。
六、據上論結，原告之訴為無理由，依民事訴訟法第385條第1項
    前段、第78條，判決如主文。
中    華    民    國    99    年    8     月    19    日
                  民事第三庭    法  官  陳映如
以上正本係照原本作成
如對本判決上訴，須於判決送達後20日內向本院提出上訴狀
中    華    民    國    99    年    6     月    23    日
                            書記官  李錦輝

司法院資訊處製作；財團法人民間司法改革基金會備份。
